【裁判字號】    89,交上訴,548
【裁判日期】    890530
【裁判案由】    過失致死
【裁判全文】
臺灣高等法院臺南分院刑事判決          八十九年度交上訴字第五四八號   Ｇ
      上  訴  人
      即  被  告  乙  ○  ○
右上訴人因過失致死案件，不服臺灣嘉義地方法院八十八年度交易字第二六九號中華
民國八十九年一月十一日第一審判決（起訴案號：臺灣嘉義地方法院檢察署八十八年
度偵字第六一九六號），提起上訴，本院判決如左：
      主      文
原判決撤銷。
乙○○從事業務之人，因業務上之過失致人於死，處有期徒刑捌月。
      事      實
乙○○係預拌混凝土攪拌車之司機，為從事駕駛業務之人，曾犯賭博、恐嚇、違反麻
醉藥品管理條例等罪，均已執行完畢惟不構成累犯，猶不知謹慎駕車，復於民國八十
八年八月二十七日下午六時十五分許，駕駛車牌Ｊ四─五四六０號自小客車，沿嘉義
縣東石鄉台十七線劃有行車分向線雙向二車道，由南往北方向行駛，途經台十七線一
二八公里二００公尺，限速六十公里路段，本應注意在遵行車道內依該路段行車速限
之規定行駛，不得駛入來車之車道內，且依當時情形並無不能注意之情事，詎竟疏未
注意，貿然以時速約一百一十公里之速度，跨越行車分向線駛入來車道內超速行駛，
適有亦疏未注意應靠右行駛，而由李旻校騎乘之車牌ＯＲＡ─三八二號重型機車自對
向車道駛至，其見狀煞避不及，撞及該重型機車，致李旻校人車倒地，因而顱內出血
當場死亡，其則於車禍發生後未被發覺前，主動向前去現場處理之警察丙○○自首，
進而接受法院裁判。案經乙○○自首及李旻校之父甲○○訴請臺灣嘉義地方法院檢察
署檢察官偵查起訴。
      理      由
一、訊據上訴人即被告乙○○，固不諱言有於右揭時地，駕車跨越行車分向線駛入來
    車道內，超速行駛撞及被害人李旻校所騎車肇事，致該被害人死亡之事實；惟辯
    稱：當時其車速僅約七十至八十公里，且應非業務過失云云。經查被告自白駛入
    來車道內超速行駛致肇事之事實，既有道路交通事故調查報告表一份、照片三十
    七張在卷可稽，且被害人李旻校確因本件車禍顱內出血當場死亡，亦據檢察官督
    同法醫師相驗無訛，製有相驗屍體證明書、驗斷書、及勘驗筆錄各一份，附於相
    驗卷足憑。又本件肇事路段時速限制六十公里，既有上開道路交通事故調查報告
    表為證，而被告在偵查中已自承當時時速約一百一十公里，即如在審理中辯稱車
    速僅約七十至八十公里，亦均已超速違規明甚。按行車速度，依標誌之規定，無
    標誌，在市區道路，時速不得超過四十公里，在郊外道路，時速不得超過六十公
    里；又汽車在雙向二車道行駛時，均應在遵行車道內行駛；道路交通安全規則第
    九十三條第一項第一款、第九十七條第一款分別定有明文。被告自承領有駕駛執
    照，自知及應注意遵行各該交通安全規則，且肇事當時係晴天，視距良好，路況
    亦為乾燥、無缺陷、無障礙物之路面，顯亦無不能注意之情事，詎其竟疏未注意
    致肇本件事故，其過失之咎委難辭卸，況本件肇事責任經送臺灣省嘉雲區車輛行
    車事故鑑定委員會鑑定結果，亦同此認定，復有該委員會八十八年十二月十四日
    嘉鑑字第八八九八八號函及所附鑑定意見書一份附卷足參，被告應負過失責任益
    信而有徵，雖被害人騎機車疏未注意靠右行駛，亦與有過失，惟仍無解於被告過
    失罪責之成立，且被告之過失行為與被害人之死亡間，亦具相當之因果關係。本
    件事證已臻明確，被告之犯行洵堪認定，應予依法論科。
二、按被告既自承係預拌混凝土攪拌車之司機，自屬從事駕駛業務之人，雖本件其係
    駕駛自小客車肇事致被害人死亡，惟因駕駛工作本屬其社會活動之一，在社會上
    有其特殊之屬性，其本於此項屬性而駕車，自屬基於社會生活之地位而反覆執行
    事務，因之不問其駕車目的為何，均應認係其業務之範圍，自應負特別注意義務
    ，核其所為係犯刑法第二百七十六條第二項之業務過失致死罪，公訴人認係犯同
    條第一項之過失致死罪，容有未洽，起訴法條應予變更。其於肇事犯罪後未被發
    覺前，即主動向前去現場處理之警員自首，既經證人即嘉義縣警察局朴子分局龍
    崗派出所警員丙○○在本院結證屬實，進而接受法院裁判，應依自首規定減輕其
    刑。原審認被告罪證明確，因予論罪科刑，固非無見；惟查被告於原審判決後已
    與被害人家屬達成民事和解，此有原審法院之和解筆錄附於本院卷可佐，原審不
    及審酌該情逕認未與被害人家屬和解，而對被告量處有期徒刑一年，尚有未洽。
    被告執此上訴意旨，指摘原判決量刑過重不當，自為有理由，應由本院將原判決
    予以撤銷改判。爰審酌被告素行不良曾有多次犯罪前科、過失程度、被害人與有
    過失、已與被害人家屬和解、及其犯後態度等一切情狀，改對其量處有期徒刑八
    月，以資懲儆。
三、據上論斷，應依刑事訴訟法第三百六十九條第一項前段、第三百六十四條、第三
    百條、第二百九十九條第一項前段，刑法第二百七十六條第二項、第六十二條前
    段，罰金罰鍰提高標準條例第一條前段，判決如主文。
本案經檢察官楊秀美到庭執行職務。
中    華    民    國      八十九      年      五      月      三十      日
                                  臺灣高等法院臺南分院刑事第二庭
                                      審判長法官  游    明    仁
                法官  蘇    重    信
                                            法官  林    永    茂
右正本證明與原本無異。
如不服本判決，應於判決送達後十日內向本院提出上訴狀，其未敘述理由者並應於提
出上訴狀後十日內向本院補提理由書（應附繕本)。
                                      法院書記官  楊    清    旺
中    華    民    國      八十九      年      五      月      三十一    日
附錄法條：
刑法第二百七十六條第二項：從事業務之人，因業務上之過失犯前項之罪者，處五年
                          以下有期徒刑或拘役，得併科三千元以下罰金。


司法院資訊處製作；財團法人民間司法改革基金會備份。
